【裁判字號】    88,訴,2441
【裁判日期】    890821
【裁判案由】    偽造有價證券
【裁判全文】
臺灣臺中地方法院刑事判決                        八十八年度訴字第二四四一號
    公  訴  人  臺灣臺中地方法院檢察署檢察官
    被      告  癸○○
    選任辯護人  王錦昌
右列被告因偽造有價證券等案件，經檢察官提起公訴（八十八年度偵字第二三四二六
號），本院判決如左：
    主  文
癸○○無罪。
    理  由
一、公訴意旨略以：癸○○基於為自己不法所有之犯意，於民國八十六年間，假借其
    父壬○○所經營「益福建設有現公司」（下稱益福公司）之名義，並自稱為益福
    公司之總經理，連續向子○○、庚○、丁○○○、黃王金花、戊○○、丙○○等
    人詐稱，益福公司計畫在臺中市○○路興建家樂福大樓，若投資每股新台幣（下
    同）五十萬元，兩年後還本外加紅利共一百萬元；癸○○為掩護其詐欺犯行並取
    信於子○○等人，偽刻益福公司及其父壬○○之印章，除在合約書上偽造益福公
    司及壬○○之印文以表示簽訂合約書之意以外，並藉以偽造益福公司之函件，又
    意圖供行使之用，在本票之發票人欄蓋用偽刻之益福公司及壬○○印章，每張本
    票之面額均為一百萬元，發票日八十六年六月三日、到期日均為八十八年五月三
    十一日，均足生損害於益福公司、壬○○及與癸○○交易之對象；癸○○分別將
    偽造之公司函件、合約書及本票交付予丙○○等人，因而使丙○○、子○○、庚○、丁○○○、己○○○、戊○○等人均陷於錯誤而入股，並各交付五十萬元與
    癸○○。然癸○○得款後並未依約投資興建，竟用於自己之投資、生活費及清償
    債務而揮霍一空；屆期癸○○無法兌現本票金額，且並無該大樓之興建工程，子
    ○○等人始知受騙，因認被告涉有偽造印章、偽造有價證券並加以行使、偽造私
    文書並加以行使、詐欺取財罪等罪嫌。
二、按犯罪事實應依證據認定之，無證據不得推定其犯罪事實。又不能證明被告犯罪
    者，應諭知無罪之判決，刑事訴訟法第一百五十四條、第三百零一條第一項分別
    定有明文。所謂證據，需適於為被告犯罪事實之證明者，始得採為斷罪資料，如
    未能發現相當證據，或證據不足證明，自不能以推測或擬制之方法，以為裁判基
    礎。又認定不利於被告之事實，應依積極證據，苟積極證據不足為不利於被告事
    實之認定時，即應為有利於被告之認定，更不必有何有利之證據，最高法院四十
    年台上字第八六號、三十年上字第八一六號判例足資參照。
三、公訴意旨認被告涉有偽造印章、偽造及行使偽造有價證券、偽造及行使偽造私文
    書、詐欺取財等罪嫌，無非以被告於偵查中坦承前揭犯行，並據被害人丙○○、
    子○○、庚○、丁○○○、己○○○、戊○○等人之指述，且有偽造之本票影本
    九張、合約書影本六份、函件影本二紙附卷可稽，為其主要論據。本院審理時，
    訊據被告堅詞否認有何偽造及行使偽造有價證券、偽造及行使偽造私文書、詐欺
    取財之犯行，辯稱：伊自八十一年起即經伊父即益福公司負責人壬○○之概括授
    權，以益福公司名義對外營運，亦因營業需要而交付益福公司及其代表人壬○○
    印章，並持以訂立契約、簽發票據等行為；益福公司組織章程雖無總經理之登記
    ，但實際上係由被告擔任總經理之職務；伊確實有投資家樂福大樓，但未成功；
    壬○○支持伊從事小型投資，不要投資本件高總價之家樂福案，伊因利潤高而堅
    持要投資家樂福案，伊父曾阻止丙○○投資，但伊向丙○○說益福公司係由伊所
    經辦，況且，以前曾與丙○○合作投資臺中市○○街的案子，但因未成功而改到
    大雅投資工程，賺錢後亦分給告訴人，本件依前次模式而言，伊並無詐騙告訴人
    之意圖，告訴人亦未過問投資之工程；伊於偵查中虛偽供稱印章係伊所盜刻，告
    訴人交付之錢伊拿去從事自己的投資、生活費及清償債務，係因本件案發後，壬○○嚴詞拒絕本件投資損失，除自責外亦懊悔責怨壬○○絕情，遂於偵查中負氣
    供稱盜刻印章之情，目的是幼稚的以為伊若因刑責身陷囹圄，好讓壬○○心疼、
    後悔等語。是本件所應審究者，乃（一）被告是否經壬○○概括授權，以益福公
    司之名義對外營運，且本案系爭公司函件、合約書及本票所蓋之益福公司及其代
    表人壬○○之印章是否為被告所偽造；（二）被告是否對告訴人丙○○、子○○
    、庚○、丁○○○、己○○○、戊○○等人施以詐術，致渠等陷於錯誤而入股投
    資。經查：
（一）１、證人壬○○證稱，伊自八十一年起即概括授權被告以益福公司名義對外營
          業，並交付益福公司及代表人之印章予被告，無論事前或事後均會同意被
          告之投資，若金額太大伊會表示意見，但被告係伊之兒子，且讀本科系，
          無論被告作什麼，伊都會同意，亦曾發生事前不同意，事後由伊承認而出
          錢解決糾紛。
      ２、八十一年間被告投資臺中縣大雅鄉橫山村十一戶透天屋之開發案，八十三
          年間與常采租賃股份有限公司（下稱常采公司）、常赫事業有限公司（下
          稱常赫公司）訂立契約、支票背書之行為，均係由被告以益福公司之名義
          行之，分別業據證人壬○○及證人乙○○即常采、常赫公司副總經理證述
          屬實。
      ３、被告於八十一年至八十六年間以益福公司名義從事投資之工程以及與常采
          公司、常赫公司往來所用之印鑑卡之印文，與本案於八十六年六月間所開
          立製作之系爭本票九張、合約書六份、公司函件二紙之印文，經本院當庭
          勘驗結果相同，有家樂福第六期投資報酬分析表（八十五年四月三日製）
          影本一張、包商請款核算文件（八十五年十二月二十四日製、八十六年一
          月二十四日製、八十六年二月十三日製）影本一件、橫山經典別墅個案投
          資報酬分析表（八十六年三月六日製）影本一張、本票影本九張、合約書
          影本六份、公司函件影本二紙（八十六年六月製）、辛○○建築事務所富
          山理想家建築案之利潤分析文件（八十六年十月二十一日製）影本一件、
          大雅鄉○○段二二九七號、二二九八之一號、二二九八號土地開發規劃文
          件（八十六年十一月二十三日製）影本一件附卷可稽。
      ４、是綜上所述，被告自八十一年起至八十六年十一月止，經益福公司之負責
          人壬○○授權，以益福公司名義對外營運，並具有使用益福公司及其代表
          人壬○○印章之權限，實際擔任益福公司總經理之職務，對外投資工程或
          交易往來皆以益福公司之名義行之，本案系爭本票九張、合約書六份、公
          司函件二紙皆係八十六年六月間所開立或製作，且所蓋用之印文皆與益福
          公司開始營運後至本案發生前、本案發生後至公司停止營運止，被告以益
          福公司名義對外投資或交易所蓋用之印文相同，足認被告所辯為真實，難
          認被告於本案中偽造益福公司及其代表人壬○○之印章，亦難逕認被告有
          何偽造及行使偽造有價證券、偽造及行使偽造私文書等犯行。
（二）１、告訴人丙○○等於八十一年九月間曾投資被告以益福公司名義擬於臺中市
          西區○○○段房屋興建案，投資總額為一百五十萬元（以丙○○、戊○○
          、黃春葉名義投資各五十萬元），約定每股股金五十萬元，一年屆滿分得
          紅利三十七萬五千元，本利合為八十七萬五千元。嗣被告因故未順利推出
          該案，遂另於臺中縣大雅鄉橫山村投資興建十一戶，一年屆滿，被告依約
          給付本利共二百六十二萬五千元，業經證人甲○○即當時受雇於被告為前
          開投資開發案之主要策劃執行之人到庭證述明確，亦為丙○○等所不否認
          ；丙○○亦到庭供稱，前次合作伊並不確知被告所投資之工地在何處，伊
          有投資日進街案，但事後有無轉到大雅投資或有無投資等情，伊並不知情
          ，但屆期被告有給伊紅利，被告未說明錢係自何處投資所賺得，伊曾到大
          雅看被告是因工作而去的，不是因案子而去看被告。顯見丙○○等與被告
          投資合作，僅重視所為之投資屆期是否可如數取得紅利，至於被告投資何
          處之工程並非丙○○所關心。是被告與告訴人所合作投資雖以臺中市○○
          路家樂福案為標的，然被告因故致該案未成功推出而轉向他處投資之行為
          ，難認有何詐欺犯行。
      ２、證人壬○○證稱，本案於籌備時伊有允許以建設公司名義從事投資，但事
          後知道規模龐大而反對，事後知悉丙○○要投資，伊曾到丙○○家說案子
          太大不要投資，伊是阻止被告不成之際才找丙○○；丙○○亦到庭供稱，
          伊知道被告係為其父壬○○工作，且壬○○於事後確實曾向伊說明因投資
          環境不樂觀而不贊同家樂福案，企圖阻止伊投資，顯見丙○○等於投資之
          過程中，已知悉當時壬○○與被告對該投資案意見紛歧、被告係為壬○○
          經營益福公司；此外，丙○○等對於被告之身分地位、財力狀況、家庭處
          境及投資風險均甚清楚，是被告並無對丙○○實施詐欺行為，丙○○等亦
          無陷於錯誤之可能，亦難認被告有何詐欺取財之犯行。
（三）再者，本案審理期間，被告已與告訴人達成和解，並表示不願追究被告刑責，
      有撤回告訴狀一紙在卷可按，況告訴人亦自承係出於誤會致友情破裂而提出告
      訴，雙方均能體諒相互之立場及苦衷，鑑於被告急躁冒進，致本投資案虧損慘
      重，自應負起較大之責任，又鑑於投資生意有賺有賠，告訴人亦願分擔虧損，
      雙方同意以三百萬元成立和解，且告訴人亦已全部收訖。
（四）此外，復查無其他積極證據足資證明被告癸○○有何公訴人所指偽造印章、偽
      造有價證券並加以行使、偽造私文書並加以行使、詐欺取財之犯行，揆諸上開
      說明及判例意旨，為昭審慎，自應為被告無罪之諭知。
據上論斷，應依刑事訴訟法第三百零一條第一項判決如主文。
本案經檢察官黃俊鳴到庭執行職務。
中      華      民      國      八十九      年     八     月  二十一    日
                  臺灣臺中地方法院刑事第四庭
                                          法  官  陳  學  德
右正本證明與原本無異。
如不服本判決，應於判決送達後十日內向本院提出上訴狀，上訴於臺灣高等法院臺中
分院( 須附繕本 )。
                                          書記官
中      華      民      國      八十九      年      八    月  二十四    日


司法院資訊處製作；財團法人民間司法改革基金會備份。
